【裁判字號】    87,易,3198
【裁判日期】    890925
【裁判案由】    公平交易法
【裁判全文】
臺灣臺北地方法院刑事判決                        八十七年度易字第三一九八號
    公  訴  人  臺灣臺北地方法院檢察署檢察官
    被      告  子○○
右列被告因違反公平交易法案件，經檢察官提起公訴（八十六年度偵字第一九七九０
、二五八九二、一五三四三號），本院判決如左：
    主  文
子○○無罪。
    理  由
一、公訴意旨如附件起訴書所載。
二、按犯罪事實應依證據認定之，無證據不得推定其犯罪事實；另不能證明被告犯罪
    者，應諭知無罪之判決，刑事訴訟法第一百五十四條、第三百零一條第一項分別
    定有明文。又刑事訴訟法上所謂認定犯罪事實之證據，係指足以認定被告確有犯
    罪行為之積極證據而言，該項證據自須適合於被告犯罪事實之認定，始得採為斷
    罪資料；而認定不利於被告之事實，須依積極證據，苟積極證據不足為不利於被
    告事實之認定時，即應為有利於被告之認定，更不必有何有利之證據。另認定犯
    罪事實所憑證據，雖不以直接證據為限，間接證據亦包括在內；然而無論直接或
    間接證據，其為訴訟上之證明，須於通常一般之人均不致有所懷疑，而得確信其
    為真實之程度者，始得據為有罪之認定。再共同被告所為不利於己之陳述，固得
    採為其他共同被告犯罪之證據，但其陳述有無疑竇，及能否採信，法院於職權範
    圍內，仍應予以相當之調查，自難專憑此項陳述，為其他共同被告犯罪事實之認
    定（最高法院二十九上字第三一０五號、三十年上字第八一六號、七十六年台上
    字第四九八六號、三十八年穗特覆字第二九號判例均足資參照）。
三、公訴意旨認被告子○○涉嫌違反公平交易法第二十三條之規定，無非以原先同案
    之共同被告辛○○、丑○○（辛○○、丑○○部分另案審結）指述：被告為安泰
    興股份有限公司（下稱安泰興公司，另案審結）及安泰興事業股份有限公司（下
    稱安泰興事業公司，另案審結）所屬「南屏體系」線頭領導人為論據。訊據被告
    否認有何違反公平交易法犯行，辯稱：其並非「南屏體系」線頭領導人，是經由
    庚○○（另案審結）介紹，方加入安泰興公司，只是一般之會員，並未負責公司
    之運作等語。經查：
（一）辛○○即安泰興公司、安泰興事業公司代表人及丑○○即安泰興公司、安泰興
      事業公司總經理於法務部調查局時固稱：被告為「南屏體系」領導人云云（見
      八十六年度第二五八九二號偵查卷第十八頁反面、第二十五頁反面）。然於本
      院審理時均改稱：被告並非「南屏體系」領導人，只是一般會員云云（見本院
      八十八年十月十九日、八十九年九月五日訊問筆錄）。對於被告究竟是否為「
      南屏體系」領導人，前後所為之陳述均有所出入而有疑竇，則辛○○、丑○○
      先前之陳述已有瑕疵，仍需調查其他相關證據以資審認，尚難徒憑原同案被告
      辛○○、丑○○前後矛盾之指述遽認被告即為「南屏體系」領導人。
（二）被告係八十五年十月十四日申請加入安泰興公司，成為會員即合銷商，其推薦
      人為常威，且被告於八十五年十二月三十一日曾收受以「安泰興公司『南屏體
      系』王文育、高鼎智鞠躬」即以南屏體系王文育、高鼎智具名拜年之賀年卡等
      情，有安泰興公司合銷商（會員）申請書、賀年卡、信封附卷可稽（見八十六
      年度第一九七九０號偵查卷第一四一、一四二頁）；核與庚○○於檢察官偵查
      、本院審理時所陳稱：他偏名是高鼎智，於八十五年九月二十四日加入安泰興
      公司成為會員，被告加入安泰興公司時，他算是推薦人，因被告是他的下線常
      威介紹加入，被告自然排成他的下線，不是公司安排的，「南屏體系」領導人
      為王文育，不是被告，王文育是他的上線等語（見八十六年度第一九七九０號
      偵查卷第一六八頁反面、本院八十七年九月二十二日、十月二十日訊問筆錄）
      相符。則庚○○既較被告先加入安泰興公司成為會員，為被告上線，且與王文
      育共同以「南屏體系」為名寄發賀年卡，為「南屏體系」線頭領導人，堪認被
      告應非「南屏體系」線頭領導人，否則理應與王文育、庚○○共同具名寄發賀
      年卡予其他會員。
（三）被告未在安泰興公司、安泰興事業公司擔任任何職務，且未參與公司經營，僅
      屬一般會員之事實，業據辛○○、丑○○陳述在卷，而安泰興公司、安泰興事
      業公司分別於八十五年八月二十一日、八十六年六月二十五日向行政院公平交
      易委員會報備從事多層次傳銷之事實，有行政院公平交易委員會八十八年八月
      二十日（八八）公參字第八八０九一一五〡００一號函附卷足憑，則被告既未
      在安泰興公司、安泰興公司任職，無從決定公司經營方針、組織運作、多層次
      傳銷獎金發放制度，單純因認安泰興公司業已向行政院公平交易委員會報備，
      應屬合法之多層次傳銷公司，乃加入會員並依公司所訂制度賺取各項獎金，尚
      難以此遽認被告加入時已明知安泰興公司、安泰興事業公司所採行之多層次傳
      銷制度嗣後會經行政院公平交易委員會認定違反公平交易法第二十三條之規定
      ，且有何違反公平交易法第二十三條規定之犯行。
（四）綜上所述，被告既非安泰興公司、安泰興事業公司負責人或於其間任職，亦非
      「南屏體系」線頭領導人，僅為一般之會員，即難認其與安泰興公司、安泰興
      事業公司負責人辛○○或公司幹部、體系領導人丑○○、壬○○、寅○○、卯
      ○○、己○○、庚○○等人有何犯意聯絡與行為分擔。再證人甲○○、丁○○
      、癸○○、乙○○、丙○○、辰○○、戊○○之證詞均無從證明被告有何違反
      公平交易法第二十三條之規定。此外復查無其他積極證據足資證明被告有何公
      訴人所指違反公平交易法犯行，不能證明被告犯罪，則揆諸上開說明，自應為
      被告無罪之諭知。
據上論斷，應依刑事訴訟法第三百零一條第一項，判決如主文。
本案經檢察官高怡修到庭執行職務
中    華    民    國      八十九      年      九      月    二十五    日
                                      臺灣臺北地方法院刑事第五庭
                                          法  官  陳  容  正
右正本證明與原本無異。
如不服本判決，應於判決送達後十日內，向本院提出上訴狀。
                                          書記官  林  妙  穗
中    華    民    國      八十九      年      十      月       二     日


司法院資訊處製作；財團法人民間司法改革基金會備份。
